臺灣高雄地方法院刑事判決　　　　　　　　　　　　　九十年度訴字第二四五六號
　　公　訴　人　臺灣高雄地方法院檢察署檢察官
　　被　　　告　甲○○
　　　　　　　　丙○○○
　　　　　　　　乙○○
　　共　　　同
　　選任辯護人　林慶雲
　　　　　　　　許瑜容
　　　　　　　　陳裕文
右列被告等因違反電信法案件，經檢察官提起公訴（八十九年度偵字第七七七五號）
，本院判決如左：
    主  文
甲○○意圖為自己不法之所有，而侵占對於業務上所持有之物，處有期徒刑陸月，如
易科罰金，以參佰元折算壹日。
丙○○○連續意圖為自己不法之利益，以無線方式盜用他人電信設備通信，處有期徒
刑參月，如易科罰金，以參佰元折算壹日，緩刑貳年。
乙○○連續意圖為自己不法之利益，以無線方式盜用他人電信設備通信，處有期徒刑
參月，如易科罰金，以參佰元折算壹日，緩刑貳年。
    事  實
一、甲○○於民國八十八年間因公共危險案件，經台灣高等法院高雄分院於八十八年
    十二月十四日判處有期徒刑十月，緩刑三年確定，現尚在緩刑期間。其於八十八
    年間擔任位於高雄市○○區○○路二十二號歐陽通信行之店員，適有徐耀華於八
    十八年十月初冒名賴志豐並持黎懿珍失竊之身分證至歐陽通信行，向不知情之甲○○佯稱其表姐黎懿珍欲申請台灣大哥大股份有限公司（下稱台灣大哥大公司）
    行動電話門號0000000000，甲○○不疑有他，為其申領SIM識別卡後，甲○○見
    徐耀華久未前來取回SIM識別卡，竟意圖為自己不法之所有，對於其業務上持有
    保管之台灣大哥大行動電話門號0000000000之SIM識別卡予以侵占入己，並意圖
   為自己不法利益之概括犯意，將該枚SIM識別卡插入其自有之行動電話機具搭配
    使用，於八十八年十月十日如附表(一)所示時間，撥打他人之行動電話號碼方式連
    續行使十八次，盜用行動電話門號0000000000之相關通訊設備與他人通訊，致使
    台灣大哥大公司陷於錯誤，誤認為甲○○為合法使用該門號之人而提供通訊服務
    ，並將發話之通訊費用列入租用名義人黎懿珍帳單，獲得免費使用行動電話通訊
    之財產上不法利益，共計新台幣（下同）約四百二十六元（角以下四捨五入）。
    丙○○○係甲○○擔任歐陽通信行負責人之弟，明知甲○○持有之行動電話機具
    內所插入之SIM識別卡，係甲○○於業務上侵占入己之贓物，基於意圖為自己不
    法利益之概括犯意，仍向甲○○借用SIM識別卡而收受之，自八十八年十月十日
    起至八十八年十月十八日止如附表(二)所示之時間，撥打他人之行動電話號碼方式
    連續行使約一百次，盜用行動電話門號0000000000之相關通訊設備與他人通訊，
    致使台灣大哥大公司陷於錯誤，誤認為丙○○○為合法使用該門號之人而提供通
    訊服務，並將發話之通訊費用列入租用名義人黎懿珍帳單，獲得免費使用行動電
    話通訊之財產上不法利益，共計新台幣（下同）約一千四百三十五元。乙○○基
    於意圖為自己不法利益之概括犯意，明知丙○○○持有之行動電話機具內所插入
    之SIM識別卡係丙○○○收受之贓物，仍向丙○○○借用撥打，自八十八年十月
    十一日起至八十八年十月十八日止如附表(三)所示之時間，撥打他人之行動電話號
    碼方式連續行使二十三次，盜用行動電話門號0000000000之相關通訊設備與他人
    通訊，致使台灣大哥大公司陷於錯誤，誤認為乙○○為合法使用該門號之人而提
    供通訊服務，並將發話之通訊費用列入租用名義人黎懿珍帳單，獲得免費使用行
    動電話通訊之財產上不法利益，共計新台幣（下同）約二千三百四十七元。嗣因
    黎懿珍於八十八年十月十六日接獲台灣大哥大公司郵寄繳費通知單，向台灣大哥
    大公司查詢後，向內政部警政署電信警察隊第三中隊報案，循線查獲甲○○、丙○○○、乙○○。
二、案經內政部警政署電信警察隊第三中隊報請台灣高雄地方法院檢察署檢察官偵查
    起訴。
    理  由
一、訊據被告甲○○供承其將行動電話門號0000000000之SIM識別卡插入其所有之行
    動電話撥打，並借予被告丙○○○使用，被告丙○○○、乙○○均供承向被告甲○○、丙○○○借用行動電話0000000000撥打之事實，惟被告甲○○、丙○○○
    、乙○○三人均矢口否認有何業務侵占、收受贓物、違反電信法犯行，被告甲○○辯稱：是綽號「阿豐」之賴志豐持黎懿珍之身分證委託我申請行動電話門號，
    因「阿豐」之前曾向我借二、三千元未返還，我才持「阿豐」委託申辦之SIM 識
    別卡插入自己所有之行動電話使用，以抵銷「阿豐」欠我的借款，後來我將行動
    電話借給丙○○○使用，但並未告知丙○○○該行動電話內插入之SIM識別卡之
    來源等語；被告丙○○○辯稱：我原有行動電話，但因沒有錢繳付通話費而被停
    話，適因行動電話機具亦有損壞，乃向我哥哥開設通信行職員甲○○借用行動電
    話使用，我有向甲○○表示若收到繳費單交給我支付費用，我不知向甲○○借用
    行動電話插入之SIM識別卡來源等語；被告乙○○辯稱：我原使用之行動電話因
    天線損壞，收訊不佳，在遇到同學丙○○○時，才向他借用行動電話與女友聊天
    ，用畢立即歸還，我有向丙○○○表示，若收到繳費單時再通知我繳費，我不知
    向丙○○○借用行動電話插入之SIM識別卡之來源等語。
二、經查：
  (一)被告甲○○、丙○○○、乙○○右開犯行，業據被告甲○○於警訊時供承：徐耀
 華自稱「賴志豐」常來店內辦理申請SIM識別卡，也曾向我借款二、三千元，他
    於八十八年十月初拿黎懿珍之身分證至歐陽通信行，委託我申辦行動電話門號
    SIM卡作為借款之抵押品，我見他數日未來取回SIM識別卡，認為他不會再來，就
    取用該枚SIM識別卡插入我自己行動電話使用，以抵銷欠款，又因我平時甚少撥
    打、使用，老闆之弟丙○○○無行動電話可用，我就拿給丙○○○使用，並未收
    取任何費用等語。被告丙○○○於警訊中陳稱：甲○○將行動電話含SIM識別卡
    借給我，我沒有問他行動電話是何人所有，亦未詢問如何負擔通話費用等語。被
    告乙○○於警訊中坦承：我向丙○○○借行動電話撥打時，有詢問通話費如何計
    算，丙○○○表示我不用支付費用等語。另證人賴志豐於警訊中指訴：我本人未
    曾至歐陽通信行委託申辦台灣大哥大公司行動電話門號，亦未授權他人為之，甲○○提供予警方之賴志豐身分證影本資料與我相符，但照片並非我本人等語。證
    人黎懿珍於警訊中陳明：我的身分證置於車內，於八十八年九月二日在高雄市○○路與六合路口遭竊，已向派出所報案，後來於八十八年十月十六日接獲台灣大
    哥大公司寄送之繳費通知單，才知失竊之身分證被冒用申辦行動電話門號等語綦
    詳。復有甲○○提出之變造賴志豐身分證影本、甲○○指認徐耀華影像基本資料
    影本、台灣大哥大公司通聯紀錄各一份附於警卷足參，足證被告甲○○於八十八
    年十月初受徐耀華（冒名賴志豐）持黎懿珍失竊之身分證之委託，申請台灣大哥
    大公司行動電話門號0000000000之SIM識別卡後，被告甲○○見徐耀華久未前來
    取回SIM識別卡，乃將其業務上為徐耀華保管之SIM識別卡插入其所有之行動電話
    機具搭配使用，於八十八年十月十日如附表(一)所示之時間撥打十八次，並於同日
    起，將自有之行動電話及SIM識別卡一併借予被告丙○○○，被告丙○○○自八
    十八年十月十日起至同年月十八日止如附表(二)所示之時間，撥打約一百次，被告
    丙○○○又自八十八年十月十一日起至同年月十八日止如附表(三)所示之時間，又
    將行動電話及SIM識別卡借予被告乙○○使用。
  (二)被告甲○○於本院審理中供述：我共撥打附表(一)十八通電話等語，被告丙○○○
    於本院審理中坦承：我共撥打附表(二)約一百通電話等語，被告乙○○於本院審理
    中供述：我共撥打附表(三)共二十三通電話等語。又經本院向台灣大哥大公司查詢
    結果，被告甲○○所撥打之十八通電話通話費約四百二十六元，被告丙○○○撥
    打約一百通電話通話費一千四百三十五元，被告乙○○撥打二十三通電話通話費
    為二千三百四十七元，此有台灣大哥大公司九十年十二月十日九十法警字第一０
    五六０一號函在卷可參。被告甲○○雖辯稱徐耀華向其借款二、三千元未還，徐
    耀華同意以SIM識別卡作為借款之擔保云云，然被告甲○○未能提出任何借款予
    徐耀華之證據證明之，本院復查無其他證據可資佐證，被告甲○○此部分之辯解
    ，實難令人相信，退步言之，若被告甲○○所辯徐耀華向其借款二、三千元為真
    實，然被告甲○○持其保管之SIM識別卡撥打行動電話，在未經帳單名義人黎懿
    珍發覺向台灣大哥大公司反應前，其撥打電話費之數額並無限制，雖徐耀華冒用
    黎懿珍之名義申請SIM識別卡，其目的亦在於盜打行動電話，但於帳單名義人黎
    懿珍發覺被冒用後，徐耀華仍有被追查之可能，衡情徐耀華亦不可能因積欠告甲○○二、三千元，率即同意被告甲○○持其冒用黎懿珍之名義申請之SIM識別卡
    無限額使用，被告甲○○此部分辯稱，自嫌無據。又被告丙○○○於案發之際仍
    為在學之學生，原使用之行動電話，因未繳納電話費而被停用，已據其自承在卷
    ，足認被告丙○○○之資力不足以負擔其撥打之行動電話費用，然觀諸被告丙○○○向被告甲○○借得行動電話後，在未向被告甲○○詢問如何負擔通話費用之
    情形下，短短九日內撥打約一百通，金額高達一千四百三十五元，被告丙○○○
    明知該行動電話插入之SIM識別卡係贓物，而盜打之行動電話之犯意，昭然若揭
    。至被告乙○○之選人任辯護人為其辯稱：乙○○經常以電話與女友聯絡，其後
    自行申請行動電話之門號0000000000，每月通話費約一、二千元，與其向被告丙○○○借用行動電話之通話次數及秒數相當等語，惟經本院向中華電信股份有限
    公司台灣南區電信分公司鳳山營運處服務中心查詢結果，被告乙○○於八十九年
    三月十五日申請行動電話門號0000000000，八十九年四月繳費金額六百九十七元
    、八十九年五月繳費金額八百七十元、八十九年六月繳費金額一千三百十五元、
    八十九年七月繳費金額一千零五十元、八十九年八月繳費金額五百十五元、八十
    九年九月繳費金額五百六十元、八十九年十月繳費金額五百四十八元、八十九年
    十一月繳費金額八百零七元、八十九年十二月繳費金額九百三十六元、九十年一
    月繳費金額一千零十六元、九十年二月繳費金額六百零七元、九十年三月繳費金
    額七百九十二元、九十年四月繳費金額一千五百十六元、九十年五月繳費金額一
    千一百五十元、九十年六月繳費金額一千三百九十一元、九十年七月繳費金額一
    千八百七十三元、九十年八月繳費金額一千九百五十二元、九十年九月繳費金額
    一千零六十六元、九十年十月繳費金額一千零二十四元、九十年十一月繳費金額
    一千九百八十九元，此有該中心九十年十一月二十三日鳳服業三字第90C060161
    號函附卷可參，足認被告乙○○於接近向被告丙○○○借用行動電話使用之八十
    九年三月至五月當時之使用電話習慣，每月通話費用大多未達一千元，其後每月
    通話費用至多亦未達二千元，然被告乙○○在向被告丙○○○借用行動電話短短
    八日內撥打電話費之金額竟高達二千三百四十七元，被告乙○○明知該行動電話
    插入之SIM識別卡係贓物，而盜打之行動電話之犯意，甚為明確。再者，行動電
    話繳費通知單寄發時，原則上不分別列計每通電話之通話時間、秒數及金額，僅
    將通話費用之總額寄予申領人，若申領人需有通話細目，尚需另行申請，而一般
    常情，向友人借用行動電話撥打，鮮少有逐一記錄借用撥打之時間，以供將來核
    計通話費用，亦少有因而向行動電話公司另行申請通話明細之情形，故而向他人
    借用行動電話撥打，借用人多持有長話短說之心態，與持用自己之行動電話通話
    顯有不同，以免增加友人繳納電話費用之負擔，然被告甲○○非惟將徐耀華冒名
    申請之SIM識別卡插入其自有之行動電話撥打，並借予被告丙○○○撥打使用，
    既未向被告丙○○○收取任何通話費用，被告丙○○○亦未向被告甲○○詢問應
    如何給付通話費用，被告丙○○○再轉借予被告乙○○撥打使用，被告丙○○○
    竟向被告乙○○表示無需支付通話費用等情，足認被告甲○○雖不知徐耀華冒名
    申請SIM識別卡，惟其將SIM識別卡插入自己機具內搭配使用，並轉借予被告丙○○○之際，即有侵占其業務上保管之SIM識別卡及不支付通話費用之本意，被告
    丙○○○、乙○○將行動電話借予被告丙○○○、乙○○時，亦無向被告丙○○○、乙○○收取電話費用之本意，至為灼然。再依據被告丙○○○自八十八年十
    月十日至同年月十八日止，九日內撥打行動電話門號0000000000之通數及費用（
    ，及被告乙○○自八十八年十月十一日起至同年月十八日止，八日內撥打行動電
    話門號0000000000之費用，加以判斷觀察，被告丙○○○於短時間內撥打之電話
    高達約一百通，通話費用高達一千四百三十五元，被告乙○○僅在其與被告丙○○○相遇時借用撥打行動電話，然其通話秒數甚長，通話費用高達二千三百四十
    七元，在在與被告丙○○○、乙○○使用行動電話之習慣及上開常情相悖。據上
    各情，被告甲○○業務侵占、違反電信法，被告丙○○○、乙○○收受贓物及違
    反電信法之犯行，罪證明確，足以認定。
三、按電信法第五十六條第一項規定所謂「盜用他人電信設備通信」，不於以盜拷他
    人行動電話之序號、內碼等資料於自己之手機內為盜用之唯一方式，其他諸如：
    利用他人住宅內之有線電話，盜打他人電話為通信行為，或在住宅外之電話接線
    箱內盜接，或意圖為自己不法之所有，竊取他人之行動電話手機，進而為盜打通
    信行為，或僅以使用竊盜之意思，擅取他人之行動電話手機為盜打通信之行為，
    不一而足，皆成立本罪。又電信法第五十六條第一項之罪，以意圖為自己或第三
    人不法之利益，使用有線、無線或其他電磁方式，盜接或盜用他人電信設備通信
    者為要件。本罪之處罰詐得免繳電信通信費用之不法利益規定，乃刑法詐欺得利
    之特別法，依特別法優於普通法之原則，毋庸再論以詐欺得利罪（最高法院八十
    八年一月十九日八十八年度第一次刑事庭會議決議參照）。核被告甲○○係犯刑
    法第三百三十六條第二項業務侵占罪、電信法第五十六條第一項意圖為自己不法
    利益盜他人電信設備通信罪，被告丙○○○、乙○○均係犯刑法第三百四十九條
    第一項收受贓物罪、電信法第五十六條第一項意圖為自己不法利益盜用他人電信
    設備通信罪。被告等三人詐得免繳通信費用之不法利益，不另涉犯刑法第三百三
    十九條第二項詐欺得利罪。被告甲○○、丙○○○、乙○○三人先後多次盜用
    SIM識別卡撥打行動電話之犯行，時間緊接、方法相同，所犯又係構成要件相同
    之罪名，顯係基於概括犯意為之，應依連續犯規定各論以一罪，並均加重其刑。
    被告甲○○所犯上開業務侵占及違反電信法二罪，被告丙○○○、乙○○所犯上
    開收受贓物及違反電信法二罪間，均有方法結果之牽連關係，為牽連犯，應從一
    重論處，被告甲○○應論以較重之刑法第三百三十六條第二項業務侵占罪、被告
    丙○○○、乙○○均應論以較重之電信法第五十六條第一項意圖為自己不法利益
    盜他人電信設備通信罪。公訴人對於被告甲○○所犯業務侵占犯行，漏未引用刑
    法第三百三十六條第二項、被告丙○○○、乙○○所犯收受贓物犯行，漏未引用
    刑法第三百四十九條第一項，惟於此部分與公訴人起訴並經本院論罪科刑之電信
    法犯行，有牽連犯之裁判上一罪關係，為起訴效力所及，本院自得一併審理。爰
    審酌被告三人為貪圖小利，觸犯刑章，犯後仍飾詞否認盜用他人電信設備通信，
    茲念及被告三人盜打行動電話之通話費用等一切情狀，分別量處如主文所示之刑
    ，並均諭知易科罰金折算標準。現行刑法第四十一條業經總統於九十年一月十日
    公布，並於同年月十二日生效，被告甲○○所犯業務侵占、被告丙○○○、乙○○所犯電信法，其最重本刑為五年以下有期徒刑之罪，且受有六月以下有期徒刑
    之宣告，依刑法第二條第一項前段規定之從新主義原則，應依修正後刑法第四十
    一條第一項之規定，諭知有期徒刑易科罰金之折算標準，對於被告三人最為有利
    。被告丙○○○、乙○○前均未曾受有期徒刑以上刑之宣告，有臺灣高等法院被
    告全國前案紀錄表在卷可稽，因一時失慮，誤蹈刑章，經此偵、警程序之教訓，
    應知所警惕，信無再犯之虞，本院因認所宣告之刑，以暫不執行為適當，爰各予
    宣告緩刑二年，以勵自新。又按電信法第六十條所指犯同法第五十六條之罪而應
    沒收之電信器材，係指行為人用以盜接或盜用他人電信設備所用之犯罪工具或同
    條第二項之製造、變造之器材而言，非指盜接、盜用之他人電信設備本身（司法
    院刑事確定裁判審查要旨第十六輯第五百六十七頁），被告三人持以盜用
    0000000000之SIM識別卡一枚，既非屬電信法第六十條規定應沒收之物，且非屬
    違禁物，又非屬被告所有之物，爰不為沒收之諭知，附此敘明。
四、據上論斷，應依刑事訴訟法第二百九十九條第一項前段，電信法第五十六條第一
    項、刑法第二條第一項前段、第十一條前段、第五十六條、第三百三十六條第二
    項、第三百四十九條第一項、第五十五條、第四十一條第一項、第七十四條第一
    款，罰金罰鍰提高標準條例第一條前段、第二條，判決如主文。
本案經檢察官葉芳秀到庭執行職務。
中      華      民      國      九十一      年    二    月    二十七    日
                                  臺灣高雄地方法院刑事第四庭
                                      法  官  張  桂  美
右正本證明與原本無異。
如不服本判決，應於判決送達後十日內，向本院提出上訴狀。
                    書記官  吳  金  霞
中      華      民      國      九十一      年    二    月    二十七    日
參考法條：刑法第三百三十六條第二項、第三百四十九條第一項、電信法第五十六條
          第一項
中華民國刑法第三百三十六條第二項：
對於業務上所持有之物，犯前條第一項之罪者，處六月以上五年以下有期徒刑，得併
科三千元以下罰金。
中華民國刑法第三百四十九第一項：
收受贓物者，處三年以下有期徒刑、拘役或五百元以下罰金。
電信法第五十六條第一項：
意圖為自己或第三人不法之利益，以有線、無線或其他電磁方式，盜接或盜用他人電
信設備通信者，處五年以下有期徒刑，得併科新台幣一百五十萬元以下罰金。
